【裁判字號】    88,訴,1454
【裁判日期】    890327
【裁判案由】    重利等
【裁判全文】
臺灣桃園地方法院刑事判決                        八十八年度訴字第一四五四號
    公  訴  人  臺灣桃園地方法院檢察署檢察官
    被      告  乙○○
    選任之共同
    辯  護  人  徐原本律師
                陳偉民律師
右列被告因重利等案件，經檢察官提起公訴（八十八年度偵字第一五三四六號），本
院判決如左：
    主  文
乙○○乘他人急迫，貸以金錢，而取得與原本顯不相當之重利為常業，處有期徒刑捌
月，緩刑肆年。
扣案之空白商業本票壹本（剩餘八張）、丙○○所簽發票號一七五一八九及一七五一
九一號，票面金額均為新台幣十二萬五千元之本票貳紙，書有地址之貼紙壹疊、「黃
名片貳盒及書有商號名稱之空白信封肆拾封，均沒收之。
其餘被訴恐嚇危害安全部分，無罪。
    事  實
一、乙○○基於常業重利之犯意，自民國八十七年七月中旬起至八十八年八月底止，
    以在中國時報等報紙刊登「藉錢交朋友」之分類廣告，並以電話（０三）000
    0000、（０二）00000000為聯絡電話，供急迫、輕率或無經驗不特
    定之多數人向其借款，其利息計算方式，為每新台幣（下同）十萬元，十天為一
    期，利息約一萬一千元，而向借款人收取與原本顯不相當之重利，並要求借款人
    提供身分證影本、支票或本票以供擔保。嗣於八十七年七月間某日，有急迫需金
    週轉之甲○○從自由時報之分類廣告得知此借款訊息，遂撥打（０三）0000
    000電話向乙○○借款，乙○○乃佯稱自姓「何」，前後借款予甲○○約十四
    次，每次七萬元至三十五萬元不等，先後共計借款三百五十萬元，均由乙○○至
    甲○○位於桃園縣桃園市○○路工作處所交付金錢，並採利息預扣方式，即借款
    十萬元，預扣利息一萬一千元，實際交付借款金額為八萬九千元，另約定利息為
    每三十五萬元，十天為一期，利息五萬元，每次借款皆要求甲○○開立同額之支
    票三紙及本票一紙以充為擔保。另有需金急迫之丙○○於八十八年八月三十一日
    早上撥打電話（０二）00000000號，向自稱「何先生」之乙○○借款三
    十萬元，由乙○○至丙○○所經營位於台北縣新店市○○路之便利商店交付金錢
    ，亦採利息預扣制，借款三十萬，預扣利息五萬一千元，丙○○實拿二十四萬九
    千元，並由丙○○提供其身份證影本、支票二紙（付款人為新店農會安康分部、
    票面金額均為十五萬元）以為借款質押，約定借款三十萬元，利息每十天為一期
    ，每期五萬元，而向丙○○取得與原本顯不相當之重利，嗣於八十八年九月九日
    丙○○因僅償還十萬元，乙○○遂要求其再開立票號一七五一八九及一七五一九
    一號，票面金額均為十二萬五千元之本票二紙以供為質押，而丙○○亦先後於同
    年九月九日及九月十六日各支付五萬元之利息給乙○○。嗣經警於八十八年九月
    二十八日上午十一時三十分許，在桃園市○○路甲○○公司處，將擬前往收取借
    款之乙○○逮獲，並在其所有車號Ｃ五─五四四七號自小客車上查獲得空白商業
    本票一本（剩餘八張）、丙○○所簽發票號一七五一八九及一七五一九一號，票
    面金額均為十二萬五千元之本票二紙，隨後再至其位於板橋市○○路○段二六九
    號七樓之六租屋處搜索，另扣得書有地址之貼紙一疊、「黃憲銘」名片二盒及書
    有商號名稱之空白信封四十封。
二、案經桃園縣警察局桃園分局報請臺灣桃園地方法院檢察署檢察官偵查起訴。
    理  由
甲、有罪部分：
一、訊據被告乙○○對於右揭重利犯行坦承不諱，且核與被害人甲○○於警、偵訊中
    、丙○○於警訊時之指訴情節相符合，並有空白商業本票一本（剩餘八張）、丙○○所簽發票號一七五一八九及一七五一九一號，票面金額均為十二萬五千元之
    本票二紙、書有地址之貼紙一疊、「黃憲銘」名片二盒及書有商號名稱之空白信
    封四十封等物扣案資佐，被告雖另詞辯稱其計算利息方式乃係以七十天為一期，
    而非係以每十天為一期等詞云云，惟查，被告所為貸款之計算利息方式，乃係以
    十天為一期之事實，亦據被告已於檢察官偵查中坦供綦詳，載述明確，被告嗣後
    翻異前詞，所辯顯圖避重就輕，核已不足採信。本件事證明確，被告右揭犯行足
    堪認定，應予依法論科。
二、核被告乙○○所為，係犯刑法第三百四十五條常業重利罪。爰審酌被告犯後態度
    ，並參其犯罪之動機、目的、手段、品性、素行等一切情狀，量處如主文所示之
    刑，以資懲儆。末查，被告前未曾受有期徒刑以上刑之宣告，此有其刑案查註紀
    錄表在卷可按，本件所犯，僅因其一時貪利失慮，致觸刑章，惟經此次偵、審及
    科刑之教訓，當已知警惕，應無再犯之虞，本院認為前開對其所宣告之刑以暫不
    執行為適當，爰併宣告緩刑四年，以啟自新。至扣案之空白商業本票一本（剩餘
    八張）、書有地址之貼紙一疊、「黃憲銘」名片二盒及書有商號名稱之空白信封
    四十封，均係被告所有，且為供犯本罪所用或預備之物；另扣案之被告所持有丙○○所簽發票號一七五一八九及一七五一九一號，票面金額均為十二萬五千元之
    本票二紙，係被告所有，且為因犯本罪所得之物，爰分別依刑法第三十八條第一
    項第二款、第三款之規定，均併予宣告沒收之。至另扣案之五萬元現金，不能認
    為與本案有關，爰不併為沒收之諭知，附此敘明。
乙、無罪部分：
一、公訴意旨另略以：被告乙○○並以甲○○無法償還借款為由，曾先對於甲○○揚
    言：若不還錢，每一萬元揍一拳等語；復至甲○○住處恐嚇甲○○家人，並於八
    十七年十二月三十一日至甲○○住家牆壁噴漆「甲○○還＄」之詞句，致甲○○
    心生畏懼。因認本件被告上揭所為，尚涉犯有刑法第三百零五條之恐嚇危害安全
    罪嫌。
二、按犯罪事實應依證據認定之，無證據不得推定其犯罪事實，刑事訴訟法第一百五
    十四條定有明文，又不能證明被告犯罪者，應諭知無罪之判決，刑事訴訟法第三
    百零一條第一項亦有明文規定。本件訊據被告乙○○堅詞否認有何右揭恐嚇犯行
    ，辯稱：伊未曾對甲○○說若不還錢，每一萬元揍一拳等語，亦未有恐嚇過甲○○之家人，伊僅是因為甲○○不還錢，伊又缺錢用，所以伊才會至甲○○住家牆
    壁噴「甲○○還＄」等語。第查，公訴人認為被告對於甲○○曾有為右揭恐嚇詞
    語，僅係以甲○○之片面指述為據，惟按，甲○○仍係積欠被告借款之債務人，
    其為逃避被告對其債權之追索，指述被告之所為，恐有誇大其詞之可能，故僅依
    其片面之所指，不能遽採為被告論罪之依據，另查，被告雖亦曾有至甲○○住家
    牆壁噴漆書寫「甲○○還＄」之詞句，惟在客觀上亦仍僅係為提醒甲○○應予盡
    速清償其債務之語，詞語上，尚未有達於危害安全之恐嚇程度，此外，已查無其
    他積極證據足資證明被告確有恐嚇甲○○之犯行，此部分犯罪嫌疑屬有不足，揆
    諸首揭規定，此部分應為被告無罪判決之諭知。
丙、據上論斷，應依刑事訴訟法第二百九十九條第一項前段、第三百零一條第一項，
    刑法第三百四十五條、第三十八條第一項第二款、第三款、第七十四條第一款，
    罰金罰鍰提高標準條例第一條前段，判決如主文。
本案經檢察官張尹敏到庭執行職務。
中      華      民      國      八十九    年      二    月    二十四    日
                            臺灣桃園地方法院刑事第一庭
                                        法  官 呂 仲 玉
右正本證明與原本無異。
如不服本判決，應於判決送達後十日內向本院提出上訴狀( 應附繕本 )，上訴於
臺灣高等法院。
                                    書記官   劉文松
中        華        民        國   八十九   年   三   月    二十九    日
刑法第三百四十五條
以犯前條之罪為常業者，處五年以下有期徒刑，得併科三千元以下罰金。


司法院資訊處製作；財團法人民間司法改革基金會備份。
